臺灣屏東地方法院刑事判決　　　　　　　　　　　　　九十一年度易字第六九五號
　　公　訴　人　臺灣屏東地方法院檢察署檢察官
　　被　　　告　乙○○
右列被告因偽造文書案件，經檢察官聲請簡易判決處刑（九十一年度偵字第二八一九
號），本院認不宜以簡易判決處刑，改依通常程序審理，判決如左：
     主  文
乙○○行使偽造私文書，足以生損害於公眾及他人，處有期徒刑伍月，如易科罰金，
以參佰元折算壹日，緩刑貳年。屏東縣警察局屏警交字第Ｖ00000000號舉發
違反道路交通管理事件通知單之「移送聯」、「迴覆聯」及「存查聯」上偽造之「甲
○○」署押各壹枚（共參枚）均沒收。
    事  實
一、乙○○於民國（下同）九十一年五月十八日下午五時三十分許，無照駕駛（其駕
    駛執照因違規被吊扣）車號六Ｊ—四二九號營業曳引車，沿屏東縣佳冬鄉境內台
    十七線由北往南方向行駛，途經該路段內館路口時，因闖越紅燈，為屏東縣警察
    局枋寮分局佳冬分駐所警員邵裕翼攔檢盤查，詎乙○○因違規無照駕駛，為免被
    開單舉發，竟基於偽造私文書之犯意，假冒其友人「甲○○」之名義，在屏東縣
    警察局屏警交字第Ｖ00000000號舉發違反道路交通管理事件通知單（下
    稱舉發單）「移送聯」之「收受通知聯者簽章」欄內偽造「甲○○」之簽名各一
    枚（舉發單為一式四聯，以複寫製作，林南洲係在第二聯即「移送聯」上簽名，
    故其下「迴覆聯」與「存查聯」的相同位置上亦複寫有「甲○○」之簽名各一枚
    ，以上共三枚），表示業已收受該舉發單，其後，再基於行使偽造私文書之犯意
    ，持以行使，將該份舉發單交還警員邵裕翼，仍主張係由甲○○領受該舉發單之
    意，均足生損害於甲○○及屏東縣警察局枋寮分局佳冬分駐所對道路交通管理之
    正確性，嗣為警當場查獲，並將該份舉發單之「移送聯」扣案。
二、案經屏東縣警察局枋寮分局報請臺灣屏東地方法院檢察署檢察官偵查聲請簡易判
    決處刑，惟本院認不宜以簡易判決處刑，改依通常程序審理。
    理  由
一、訊據被告乙○○坦承有於右揭時地，冒稱係甲○○及在該份舉發單「移送聯」之
    「收受通知聯者簽章」欄內偽造「甲○○」之簽名，然後將該份舉發單交還處理
    的警員邵裕翼等情不諱，核與被害人甲○○在警訊時指述未同意被告在舉發單上
    冒簽其名之情節相合（見警卷第四頁）。復有該份舉發單之「移送聯」扣案可佐
    ，足見被告前開自白確與事實相符，本件事證明確，被告犯行洵堪認定。
二、查在舉發單「移送聯」之「收受通知聯者簽章」欄內偽造他人之簽名，不待依習
    慣或特約，單從形式上觀察，即足以知悉係表示由該他人領受之証明，此與事先
    在印妥內容之收據上偽簽他人姓名之情形無分軒輊，當然屬刑法第二百十條所稱
    之私文書。核被告在舉發單「移送聯」之「收受通知聯者簽章」欄內偽造「甲○
    ○」之簽名，嗣並持以行使，交回處理之警員，顯然對該舉發單文書內容有所主
    張，表示係由甲○○領受該舉發單之意，有使人誤信其為甲○○真正署押之虞，
    自足生損害於甲○○及屏東縣縣警察局枋寮分局佳冬分駐所對道路交通管理之正
    確性，所為係犯刑法第二百十六條、第二百十條之行使偽造私文書罪，惟公訴意
    旨漏未斟酌此點，而認被告係犯同法第二百十七條第一項之罪，尚有未洽，為其
    基本事實同一，本院自應予以審理，並變更其起訴法條。被告在舉發單上偽造甲
    ○○之署押，為偽造私文書之階段行為，其偽造私文書後持以行使，偽造之低度
    行為為其行使之高度行為所吸收，均不另論罪。爰審酌被告因無照駕駛為免遭警
    製單舉發，始為本案犯行之動機，假冒友人甲○○名義應檢，對於甲○○及前開
    分駐所所生之損害及其犯後坦承犯行，態度良好等一切情狀，量處如主文所示之
    刑，並諭知易科罰金之折算標準。末查被告前未曾受有期徒刑以上刑之宣告，此
    有臺灣屏東地方法院檢察署刑案資料查註紀錄表及臺灣高等法院被告全國前案紀
    錄表各一紙附卷可佐，其因一時失慮，誤觸刑章，經此科刑教訓，當知戒慎，信
    無再犯之虞，本院認被告所受刑之宣告，以暫不執行為適當，併諭知緩刑二年，
    以啟自新。
三、被告雖在該份舉發單之第二聯即「移送聯」之「收受通知聯者簽章」欄內偽造「
    甲○○」之簽名一枚，但因複寫製作，故其下「迴覆聯」與「存查聯」的相同位
    置上亦複寫有「甲○○」之簽名各一枚，以上共三枚，有使人誤信其為甲○○真
    正署押之虞，雖僅扣得該份舉發單之「移送聯」，但其與未扣案的「迴覆聯」與
    「存查聯」上之甲○○署押，均應依刑法第二百十九條之規定宣告沒收。至該舉
    發單本身，既非違禁物，亦非供被告犯罪所用之物，且被告已將之交還處理之警
    員，已非被告所有，與沒收之要件不符，附此敘明。
據上論斷，應依刑事訴訟法第二百九十九條第一項前段、第三百條、刑法第二百十六
條、第二百十條、、第四十一條第一項前段、第七十四條第一款、第二百十九條，罰
金罰鍰提高標準條例第一條前段、第二條，判決如主文。
本案經檢察官薛水生到庭執行職務。
中      華      民      國      九十一      年    七    月    二十九    日
                                      臺灣屏東地方法院刑事第一庭
                                          法  官  潘正屏
                                                  楊中琪
                                                  林世民
右正本證明與原本無異。
如不服本判決應於收受本判決後送達後十日內向本院提出上訴書狀，其未敘述上訴理
由者，並得於提起上訴後十日內向本院補提理由書狀（均須按他造當事人之人數附繕
本 ）「切勿逕送上級法院」
                                          書記官  薛慧茹
中      華      民      國     九十一     年    七    月    二十九    日
附錄論罪科刑法條：
中華民國刑法第二百一十六條
行使第二百十條至第二百十五條之文書者，依偽造、變造文書或登載不實事項或使登
載不實事項之規定處斷。
中華民國刑法第二百一十條
偽造、變造私文書，足以生損害於公眾或他人者，處五年以下有期徒刑。
